臺灣臺北地方法院民事判決
111年度訴字第4310號
原      告  江易達  




訴訟代理人  李思瑩律師
被      告  拓熙股份有限公司


法定代理人  簡萱    
訴訟代理人  楊詠琁  

上列當事人間請求確認董事委任關係不存在等事件，本院於民國
111年10月14日言詞辯論終結，判決如下：
    主      文
確認原告與被告間董事長及董事之委任關係自民國一百一十一年
五月三十日起不存在。
原告其餘之訴駁回。
訴訟費用由被告負擔。
    事實及理由
壹、程序部分： 
一、按股份有限公司應由董事長對外代表公司，惟公司與董事間
    訴訟，除法律另有規定外，則由監察人或股東會所選任之人
    代表公司為訴訟，公司法第208條第3項、第213條分別定有
    明文，其立法目的乃恐董事長代表公司對董事起訴，難免有
    循私之舉。查本件原告形式上既為被告之董事，其對被告提
    起本件訴訟，係屬董事與公司間之訴訟，依前揭規定及說明
    ，自應以監察人簡萱非為被告之法定代理人，合先敘明。
二、次按訴狀送達後，原告不得將原訴變更或追加他訴，但擴張
    或減縮應受判決事項之聲明者，不在此限，民事訴訟法第25
    5條第1項第3款定有明文。復按原告於判決確定前，得撤回
    訴之全部或一部。但被告已為本案之言詞辯論者，應得其同
    意。訴之撤回應以書狀為之。但於期日，得以言詞向法院或
    受命法官為之，民事訴訟法第262條第1項、第2項分別定有
    明文。查原告起訴時原聲明為：「㈠確認原告與被告間董事
    及董事長之委任關係均不存在。㈡被告應向臺北市政府商業
    處辦理塗銷原告為被告董事及董事長之登記。」（見本院卷
    第9頁），嗣於民國111年10月14日本院言詞辯論期日撤回聲
    明第二項關於請求被告辦理塗銷原告董事、董事長登記之主
    張，並變更聲明為：「確認原告與被告間董事及董事長之委
    任關係自111年5月14日起不存在。」（見本院卷第53頁），
    被告對原告之撤回表示同意，揆諸首揭規定，此部分已生撤
    回之效力。另原告變更聲明第一項部分，核屬減縮應受判決
    事項之聲明，合於前開法律規定，應予准許。　　
貳、實體部分： 
一、原告起訴主張略以：原告原擔任被告之董事長，因生涯規劃
    ，決定辭任，遂於111年5月10日以台北光華郵局第172號存
    證信函（下稱系爭存證信函）予被告，為辭任董事及董事長
    職務之意思表示，該存證信函已於111年5月13日送達被告，
    然原告現仍登記為被告之董事，恐致第三人誤認，將使原告
    受有隨時公司法或稅務責任之可能，原告之私法上地位有受
    侵害之危險。為此，爰提起依民事訴訟法第247條提起本件
    訴訟等語。並聲明：確認兩造間董事及董事長之委任關係自
    111年5月14日起不存在。
二、被告則陳述以：同意原告請求等語。
三、得心證之理由：
  ㈠按確認法律關係之訴，非原告有即受確認判決之法律上利益
    者，不得提起之。民事訴訟法第247條第1項定有明文。又所
    謂即受確認判決之法律上利益，係指法律關係之存否不明確
    ，原告主觀上認其在法律上之地位有不安之狀態存在，且此
    種不安之狀態，能以確認判決將之除去者而言（最高法院42
    年台上字第1031號判決先例參照）。經查，本件原告主張其
    已辭任被告董事及董事長職務，然被告並未辦理變更登記，
    現仍登記原告為董事長，則兩造間之董事、董事長委任關係
    是否存在並不明確，致原告在私法上之地位處於不安之狀態
    ，且此不安狀態得以確認判決除去之，故原告起訴請求確認
    兩造間之董事、董事長委任關係不存在，有即受確認判決之
    法律上利益。　
  ㈡次按公司與董事間之關係，除本法另有規定外，依民法關於
    委任之規定；當事人之任何一方，得隨時終止委任契約；終
    止權之行使，應向他方當事人以意思表示為之；非對話而為
    意思表示者，其意思表示，以通知達到相對人時，發生效力
    ，公司法第192條第4項、民法第549條第1項、第263條準用
    同法第258條、第95條第1項分別定有明文。經查，本件原告
    主張原為被告之董事、董事長，已於111年5月10日向被告寄
    發存證信函為辭任董事、董事長之意思表示等情，業據原告
    提出台北光華郵局第172號存證信函等件為證（見本院卷第1
    9頁至第21頁），並經本院職權調閱被告公司登記資料（見
    限閱卷），核與原告主張相符，堪信屬實。又原告雖主張系
    爭存證信函經被告於111年5月13日收受，惟觀諸原告提出國
    內快捷/掛號/包裹查詢資料（見本院卷第23頁、第24頁），
    系爭存證信函於111年5月13日投遞後即於111年5月16日因遷
    移不明而遭退回，經郵政機關再次投遞，始於111年5月30日
    投遞成功，應認原告終止兩造間董事、董事長委任關係之意
    思表示係於111年5月30日送達被告。準此，兩造間董事及董
    事長委任關係自111年5月30日起即因原告之終止而消滅，原
    告訴請確認其與被告間董事長及董事之委任關係自111年5月
    30日起不存在，為有理由，應予准許。逾此範圍之請求，則
    無理由，應予駁回。
四、本件事證已臻明確，兩造其餘攻擊防禦方法及證據，核與判
    決之結果不生影響，爰不一一論列，併此敘明。
五、訴訟費用負擔之依據：民事訴訟法第79條。
中　　華　　民　　國　　111 　年　　11　　月　　11　　日
                  民事第八庭    法  官  宣玉華
以上正本係照原本作成。
如對本判決上訴，須於判決送達後20日內向本院提出上訴狀。如
委任律師提起上訴者，應一併繳納上訴審裁判費。
中　　華　　民　　國　　111 　年　　11　　月　　11　　日
                                書記官  林怡秀